【裁判字號】    97,訴,1728
【裁判日期】    980114
【裁判案由】    搶奪等
【裁判全文】
臺灣高雄地方法院刑事判決              97年度訴字第1728號
公  訴  人  臺灣高雄地方法院檢察署檢察官
被      告  甲○○
選任辯護人  張文嘉律師
上列被告因搶奪等案件，經檢察官提起公訴（97年度偵字第1833
0 號），本院判決如下：
    主  文
甲○○犯傷害罪，處拘役伍拾日，如易科罰金，以新臺幣壹仟元
折算壹日。
其餘被訴部分無罪。
    事  實
一、甲○○為丁○○之大嫂，2 人具有家庭暴力防治法第3 條第
    4 款之家庭成員關係。民國97年2 月5 日18時20分許，在甲○○位於高雄縣永安鄉○○村○○路130 巷13號之住處3 樓
    ，甲○○與丁○○因細故發生爭吵，甲○○竟基於傷害之故
    意，持掃把毆打丁○○之肩膀、手部，並以手自後抓住丁○○之上衣撞擊牆壁，復與丁○○互相拉扯，致丁○○受有前
    額血腫2 ×2 公分、頭面部抓傷3 處（0.3 ×0.3 公分、2
    ×0.3 公分、1 ×0.3 公分）、右小指擦傷1 ×0.3 公分、
    左手背抓傷1 ×1 公分、左肩皮下瘀青4 ×1 公分之傷害。
二、案經丁○○訴由高雄縣政府警察局岡山分局報請臺灣高雄地
    方法院檢察署檢察官偵查起訴。
    理  由
壹、證據能力部分：
    按被告以外之人於偵查中向檢察官所為陳述，除顯有不可信
    之情況者外，得為證據，刑事訴訟法第159 條之1 第2 項定
    有明文。偵查中對被告以外之人所為之偵查筆錄，或被告以
    外之人向檢察官所提之書面陳述，性質上均屬傳聞證據。經
    查，證人丁○○、乙○○於97年9 月4 日檢察官偵查中所為
    之證述，性質上雖屬傳聞證據，惟係偵查中向檢察官所為之
    證述，並經具結，且無顯有不可信之情況，衡諸上開規定，
    自具有證據能力。
貳、實體部分：
一、有罪部分：
  (一)訊據被告甲○○固坦承有於上揭時、地與告訴人丁○○互相
    拉扯，並致告訴人受有上揭傷勢等情，惟辯稱：伊是徒手，
    沒有拿掃帚毆打告訴人云云。經查：
  １、被告於97年2 月5 日18時20分許，在高雄縣永安鄉○○村
      ○○路130 巷13號之住處3 樓，與告訴人因細故發生爭吵
      ，被告竟基於傷害人身體之故意，持掃把毆打告訴人之肩
      膀、手部，並以手自後抓住告訴人之上衣撞擊牆壁，復與
      告訴人互相拉扯，致告訴人受有前額血腫2 ×2 公分、抓
      傷3 處（0.3 ×0.3 公分、2 ×0.3 公分、1 ×0.3 公分
      ）、右小指擦傷1 ×0.3 公分、左手背抓傷1 ×1 公分、
      左肩皮下瘀青4 ×1 公分之傷害等事實，業據被告於本院
      審理時坦承其有於上揭時、地與告訴人互相拉扯，並致告
      訴人受有上揭傷勢等情不諱（見院二卷第31頁反面），並
      經證人即告訴人丁○○於97年9 月4 日檢察官偵查中及本
      院審理時證述甚詳（見偵卷第11至13頁、院二卷第25頁反
      面至28頁）及經證人乙○○於97年9 月4 日檢察官偵查中
      及本院審理時證述明確在卷（見偵卷第12頁、院二卷第23
      至25頁），復有劉光輝醫院出具之驗傷診斷書1 紙在卷可
      稽（見警卷第8 頁）。
  ２、被告雖以前揭情詞置辯。惟查，被告確有拿掃把毆打告訴
      人之事實，業據證人丁○○於檢察官偵查中證稱：我就跟
      著她（指被告）到3 樓，我上去後，被告就拿掃把打我的
      肩膀及手，她還抓我後面的衣服去撞牆壁。她是一手拿掃
      把，一手自後面抓住我的衣服去撞牆壁等語（見偵卷第11
      頁），其於本院審理時亦證稱：我上去被告就拿掃帚要打
      我，且被告拉著我的頭去撞牆壁，被告是一隻手捧著掃帚
      ，一隻手抓著我去撞牆壁等語（見院二卷第26頁）。另證
      人乙○○於檢察官偵查中亦證稱：我在2 樓折衣服，聽到
      樓下有吵架聲，告訴人說「你為何拿水潑我」，被告就上
      樓，告訴人就跟著上去，我也跟著上去，在2 、3 樓之間
      ，我看到被告在3 樓拿掃把打告訴人身體，打了幾下後，
      告訴人拉住掃把，被告就叫告訴人要放手，被告還拉著告
      訴人的頭去撞牆壁等語（見偵卷第12頁），其於本院審理
      時亦證稱：被告之前有拿掃帚打告訴人，有打到告訴人，
      告訴人有搶到掃帚握住，被告有叫告訴人放手，後來掃帚
      就丟到一旁，之後2 人就空手拉扯等語明確（見院二卷第
      23、24頁）。是被告上開所辯，與上揭事證不符，自非可
      採。
  ３、綜上，被告上開所辯，不足採信，其有事實欄所載傷害犯
      行，事證明確，應依法論科。
  (二)按稱家庭暴力者，謂家庭成員間實施身體或精神上不法侵害
    之行為；又家庭暴力罪者，謂家庭成員間故意實施家庭暴力
    行為而成立其他法律所規定之犯罪，家庭暴力防治法第2 條
    第1 款、第2 款分別著有明文。被告為告訴人之大嫂，渠等
    2 人間具有家庭暴力防治法第3 條第4 款所定家庭成員關係
    。是被告傷害告訴人，已屬家庭成員間實施身體上之不法侵
    害行為，該當於家庭暴力防治法第2 條第1 款之家庭暴力，
    且構成刑法上之傷害罪，惟因家庭暴力防治法就此並無罰則
    之規定，故應僅論以刑法傷害罪。是核被告所為，係犯刑法
    第277 條第1 項之普通傷害罪。爰審酌被告為告訴人之大嫂
    ，彼此間本應和睦相處，於因細故發生爭吵後，竟傷害告訴
    人，致告訴人受有事實欄所載傷勢，另衡以告訴人所受傷勢
    之程度，被告前無犯罪前科紀錄，有臺灣高等法院被告前案
    紀錄表1 份在卷足憑，素行良好，被告犯後坦承部分事實，
    然尚未能與告訴人達成和解及被告犯罪之動機、目的、手段
    、智識程度、生活狀況暨檢察官對本案科刑範圍之意見（有
    期徒刑2 月）等一切情狀，認檢察官上開求刑，稍屬過重，
    而酌情量處如主文所示之刑，並諭知如主文所示之易科罰金
    折算標準，以資懲戒。
二、無罪部分：
  (一)公訴意旨另以：被告甲○○另意圖為自己不法之所有，於97
    年2 月5 日18時20分許，在其位於高雄縣永安鄉○○村○○
    路130 巷13號之住處3 樓，與告訴人丁○○在相互拉扯之中
    ，趁告訴人不及防備之際，扯斷告訴人所有配戴在脖子上之
    白金項鍊1 條，以此方式搶奪前開財物，並將之佔為己有，
    拒不返還，因認被告另涉犯刑法第325 條第1 項搶奪罪等語
    。
  (二)按犯罪事實應依證據認定之，無證據不得認定犯罪事實；又
    不能證明被告犯罪者，應諭知無罪之判決，刑事訴訟法第15
    4 條第2 項、第301 條第1 項分別定有明文。另按告訴人之
    指訴，係以使被告受刑事訴追為目的，是以告訴人之指訴為
    證據方法，除其指訴須無瑕疵，且應有查與事實相符之佐證
    ，始得資為判決之基礎（最高法院52年台上字第1300號、61
    年台上字第3099號判例意旨參照）。又認定犯罪事實所憑之
    證據，雖不以直接證據為限，間接證據亦包括在內，然無論
    直接或間接證據，其為訴訟上之證明，須於通常一般之人均
    不致於有所懷疑，而得確信其為真實之程度者，始得據之為
    有罪之認定，倘其證明尚未達到此一程度，而有合理性懷疑
    之存在時，即無從為有罪之認定（最高法院76年台上字第49
    86號判例意旨參照）。
  (三)公訴意旨認被告涉犯上開罪嫌，無非係以證人即告訴人丁○○之指訴及證人乙○○之證述資為論據。然上情為被告所堅
    詞否認，並辯稱：伊沒有搶告訴人的項鍊等語。經查：
  １、證人乙○○於本院審理時證稱：被告不是故意拉的，是被
      告拉著告訴人的頭髮，拉她的身體去撞牆，被告的手就順
      勢拉下來，就拉到了告訴人的項鍊，是在2 個人爭吵中拉
      下來。我看到被告是從側面拉扯告訴人項鍊，項鍊拉扯下
      來後，告訴人向被告要回項鍊，被告就不理她，告訴人就
      下樓要我公公及大伯評理，被告下樓後我沒有看到她手上
      有項鍊，告訴人有向我公公、大伯說被告搶她項鍊的事情
      等語（見院二卷第23、24頁）。然證人丁○○於本院審理
      時則證稱：項鍊在扭打過程中遭扯斷，被告是從後面扯我
      的項鍊，當場沒有以手勢或語言向被告要項鍊，我記得很
      清楚我沒有跟被告要，因為我很生氣根本不想跟被告講話
      ，我在1 樓有跟我爸爸跟大哥講我們2 人在樓上爭吵，但
      沒有跟我爸爸及大哥說項鍊被扯斷的事等語（見院二卷第
      26、27頁）。是證人乙○○、丁○○2 人經本院隔離訊問
      後，就案發當日被告究係從告訴人後面或側面將項鍊扯下
      ，告訴人項鍊被扯下後，當場是否有向被告要求返還項鍊
      ，甚至下樓後告訴人有無向其父親及大哥陳述其項鍊被扯
      斷等情節，均已明顯歧異而不一致，是否確與事實相符，
      自非無疑。況若依證人乙○○之證述情節觀之，被告亦非
      故意搶奪告訴人之項鍊，而係雙方爭吵拉扯中不慎扯下項
      鍊，當亦與搶奪罪主觀構成要件中係以意圖為自己不法之
      所有搶奪他人財物之要件有間。
  ２、又證人戊○○（即被告之夫）於本院審理時證稱：當日我
      妹妹下樓後沒有說她項鍊被我太太拉下來等語（見院二卷
      第28頁反面），而證人即告訴人丁○○於本院審理時亦證
      稱：我當場沒有以手勢或語言向被告索回項鍊，我在1 樓
      有跟我爸爸跟大哥講我們2 人在樓上爭吵，但沒有跟我爸
      爸及大哥說項鍊被扯斷的事等語（見院二卷第26、27頁）
      。是告訴人若於上址3 樓有遭被告扯下項鍊，且上開項鍊
      對告訴人具有特別意義（見院二卷第26頁），則衡諸常情
      及經驗法則，自當立即向被告索討取回或於上址1 樓處向
      告訴人之父親（即被告之公公）及大哥（即被告之夫）表
      示其項鍊遭被告扯斷，並強烈要求被告立即返還項鍊，甚
      至可要求告訴人父親等人陪同而立即前往上址3 樓處尋找
      項鍊，然告訴人竟當場未向告訴人索討，下樓後亦僅向告
      訴人之父親及大哥陳述雙方在樓上爭吵之情，而完全未提
      及遭被告搶奪項鍊之事，復未要求立即陪同前往上址3 樓
      尋找項鍊，所為亦與常情相悖。另案發當日被告約停了10
      幾秒即已下樓（見偵卷第24頁證人乙○○之證述），被告
      下樓時手上並無項鍊，嗣後經告訴人母親於97年2 月7 日
      （正月初一）前往上址3 樓尋找亦未尋獲，而始終未自被
      告處找到告訴人項鍊。再者，欲扯斷白金項鍊，所需力量
      非微，縱告訴人當日穿著高領衣服，然拉扯中告訴人脖子
      處仍非不可能形成勒痕、紅腫或擦傷等傷勢，而觀告訴人
      於案發當日所受傷勢，於脖子處並無任何傷勢（見警卷第
      8 頁驗傷診斷書），則被告是否確有扯下告訴人項鍊及拒
      不返還之情，顯乏確切證據足資佐證，而非無疑，從而，
      被告上開所辯：伊沒有搶奪告訴人的項鍊，沒有搶奪犯行
      等語，尚非毫無可信之餘地。
  (四)綜上所述，公訴人所舉之證據，係以證人即告訴人丁○○之
    指訴及證人乙○○之證述資為論據，並無其他證據足資參佐
    。而證人丁○○、乙○○之證述，彼此間已有上述歧異而不
    一致之情，且證人乙○○之證述並與證人戊○○證述情節不
    符，另證人丁○○之證述亦有上揭與常情相悖之情，復無其
    他確切證據足資佐證，是證人丁○○、乙○○之證述，既有
    上揭所述不一致、悖於常情等瑕疵，復無其他確切證據足資
    佐證，而尚有可疑之處，自無法達到通常一般之人均不致有
    所懷疑，而得確信被告確有上開公訴意旨所指搶奪犯行之真
    實程度，揆諸前揭說明，被告被訴搶奪罪部分（即上揭論罪
    科刑之傷害罪外，其餘被訴部分），尚屬不能證明，自應為
    被告無罪之諭知。
據上論斷，應依刑事訴訟法第299 條第1 項前段、第301 條第1
項，刑法第277 條第1 項、第41條第1 項前段，刑法施行法第1
條之1 ，判決如主文。
本案經檢察官丙○○到庭執行職務。
中    華    民    國    98    年    1     月    14    日
                  刑事第十八庭審判長法  官  廖建瑜
                                    法  官  林裕凱
                                    法  官  林永村
以上正本係照原本作成。
如不服本判決應於收受本判決後10日內向本院提出上訴書狀，並
應敘述具體理由，如未敘述上訴理由者，應於上訴期間屆滿後20
日內補提理由書狀於本院（均須按他造當事人之人數附繕本）「
切勿逕送上級法院」。
中    華    民    國    98    年    1     月    14    日
                                    書記官  李祥銘
附錄本判決論罪之法條：
中華民國刑法第277條
（普通傷害罪）
傷害人之身體或健康者，處3 年以下有期徒刑、拘役或1 千元以
下罰金。
犯前項之罪因而致人於死者，處無期徒刑或7 年以上有期徒刑；
致重傷者，處3 年以上10年以下有期徒刑。


司法院資訊處製作；財團法人民間司法改革基金會備份。
